臺灣高雄地方法院民事裁定
109年度消債更字第19號
聲  請  人  蘇柏銜（原名：蘇進旺）
0000000000000000

0000000000000000

0000000000000000

代  理  人  陳建宏律師
上列當事人因消費者債務清理事件聲請更生，本院裁定如下：
    主  文
聲請人蘇柏銜（原名：蘇進旺）自中華民國一百零九年四月十四
日下午四時起開始更生程序。
命司法事務官進行本件更生程序。
    理  由
一、聲請意旨略以：伊無力清償債務，曾於民國108年11月5日向
    本院聲請調解債務清償方案，惟調解不成立。又伊未經法院
    裁定開始清算程序或宣告破產，爰聲請更生等語。
二、按債務人不能清償債務或有不能清償之虞者，得依本條例所
    定更生或清算程序，清理其債務。債務人無擔保或無優先權
    之債務總額未逾新臺幣（下同）12,000,000元者，於法院裁
    定開始清算程序或宣告破產前，得向法院聲請更生。法院開
    始更生程序之裁定，應載明其年、月、日、時，並即時發生
    效力。法院裁定開始更生或清算程序後，得命司法事務官進
    行更生或清算程序，必要時得選任律師、會計師或其他適當
    之自然人或法人一人為監督人或管理人。消費者債務清理條
    例（下稱消債條例）第3條、第42條第1項、第45條第1項及
    第16條第1項分別定有明文。
三、經查：
  ㈠聲請人前於108年11月5日向本院聲請調解債務清償方案，經
    本院108年度司消債調字第572號受理，於同年月25日調解不
    成立，聲請人並於同日以言詞聲請更生等情，業經本院調閱
    上開調解卷宗核閱無訛，是以依消費者債務清理條例施行細
    則第44條之3規定，聲請人於前置調解不成立後聲請更生，
    應屬合法。
  ㈡次查，聲請人於106年及107年度申報所得分別為0元、100,00
    0元（彩券中獎獎金），惟其自陳聲請更生前2年內有薪資所
    得共512,000元，名下有2018年11月出廠之普通重型機車1台
    ，勞工保險投保於高雄縣電器裝修職業工會，投保薪資為45
    ,800元，另有中國人壽2張保單解約金共182,059元。又聲請
    人自陳於鼎力電機工程行擔任雜工10餘年，工作地點位於鳥
    松區之工廠，以日薪1,000元計，每月薪資約為21,000元至2
    2,000元，而據鼎力電機工程行函覆之薪資及伙食印領清冊
    所載107年及108年分別領取薪資127,700元、284,000元，10
    8年度平均每月收入為23,667元（計算式：284,000÷12＝23,6
    67，本件均係採四捨五入計算），另其陳稱107年間購買彩
    券中獎100,000元，扣稅後實領約70,000元用於購置機車，
    未領取社會局補助等情，此有財產及收入狀況說明書（調解
    卷第3頁）、債權人清冊（調解卷第4頁）、財團法人金融聯
    合徵信中心前置協商專用債權人清冊（調解卷第8頁至第10
    頁）、信用報告（調解卷第12頁至第13頁）、戶籍謄本（調
    解卷第6頁）、財政部高雄國稅局106年及107年度綜合所得
    稅各類所得資料清單及總歸戶財產查詢清單（調解卷第14頁
    至第16頁）、勞工保險被保險人投保資料表（調解卷第18頁
    至第19頁）、商業保險投保資料查詢結果表（本案卷第52頁
    ）、薪資袋（調解卷第17頁、本案卷第28頁至第30頁）、薪
    資及伙食印領清冊（本案卷第19頁至第20頁）、中國人壽保
    險股份有限公司函（本案卷第43頁至第44頁）、高雄市政府
    社會局社會福利資訊料查詢表（本案卷第12頁至第14頁）、
    機車行照（本案卷第63頁）等在卷可參。則在查無聲請人有
    其他收入來源之情形下，佐以其106、107年度均無申報薪資
    所得紀錄，且聲請人及鼎力電機工程行均已提出客觀上應可
    採信之薪資證明，聲請人主張之工作及收入狀況應可採信，
    是本院即以每月收入23,667元作為核算其現在償債能力之基
    礎，堪認妥適。
  ㈢關於聲請人個人日常必要支出部分，聲請人陳稱與母親共同
    居住於戶籍地即胞姊蘇素盆名下房屋，該房屋每月須繳納房
    貸7,260元，聲請人每月給付蘇素盆8,000元房租（含水電瓦
    斯費及管理費等），未領取租金補助，此有房屋租賃契約書
    、放款客戶往來明細及高雄市政府都市發展局函在卷可稽（
    本案卷第34頁至第38頁、第40頁至第41頁、第64頁，併參本
    案卷第54-1頁至第54-2頁稅務電子閘門財產所得調件明細表
    ，蘇素盆名下僅有上開房地、106年及107年度均無所得）。
    按債務人必要生活費用，以最近一年衛生福利部或直轄市政
    府所公告當地區每人每月最低生活費一點二倍定之，消債條
    例第64條之2第1項定有明文。本院參酌衛福部社會司所公告
    109年度高雄市最低生活費標準為13,099元。又該最低生活
    費用之標準，係照當地最近1年平均每人消費支出60％，依其
    基準之家庭收支調查報告調查表格式所示有關經常性支出之
    調查項目，其原即包括利息支出、食品、衣著、房租及水費
    、電費、醫療保健、交通、娛樂、教育等基本生活需求。本
    院認在聲請人並無特殊需求，應以此最低生活費之1.2倍即1
    5,719元認係其個人必要生活費用。
  ㈣至扶養部分，聲請人主張扶養母親，每月扶養費3,000元。按
    直系血親相互間，互負扶養之義務，民法第1114條第1款定
    有明文。查聲請人母親蘇杏為23年生，106年及107年度申報
    所得分別為0元、1,793元（第一銀行利息所得），名下無財
    產，於第一銀行則有定存250,000元，每月領取定存息138元
    ，迄登摺末筆108年12月26日活存餘額為49,595元，現每月
    領取國民年金3,628元，前領取中低老人生活津貼3,731元至
    107年12月止，現已無領取社會局補助等情，此有戶籍謄本
    、所得資料及財產查詢清單、第一銀行存摺、勞動部勞工保
    險局函、高雄市政府社會局社會福利資訊料查詢表附卷可憑
    （本案卷第24頁至第27頁、第31頁及反面、第55頁至第58頁
    、第65頁）。本院認聲請人之母親年屆86歲，就領取年金不
    足部分應有受扶養之必要，扶養費用部分，依消費者債務清
    理條例第64條之2第1項及第2項規定，債務人必要生活費用
    ，以最近一年衛生福利部或直轄市政府所公告當地區每人每
    月最低生活費一點二倍定之；受扶養者之必要生活費用，準
    用第1項規定計算基準數額，並依債務人依法應負擔扶養義
    務之比例認定之，而109年度高雄市每人每月生活所必需即
    為最低生活費標準13,099元之1.2倍即15,719元，是在聲請
    人復未提出其他特殊需求需調查以利其支出審酌之情形下，
    聲請人之母親每月生活所必需應為15,719元，再扣除所領取
    之國民年金3,628元，由聲請人與另5名扶養義務人（參本案
    卷第23頁家族系統表）共同分擔後，聲請人每月負擔母親之
    扶養費即應以2,015元【計算式：（15,719－3,628）÷6＝】為
    度，其主張逾上開核算數額部分，應予酌減。
  ㈤綜上所述，以聲請人現每月收入23,667元為其償債能力基準
    ，扣除個人必要生活費15,719元及母親扶養費2,015元後，
    餘5,933元，而聲請人目前負債總額為4,887,683元（參調解
    卷第29頁以下，包含：台北富邦銀行、台新銀行、元大國際
    資產公司、第一金融資產公司、新光行銷公司），扣除中國
    人壽保險解約金182,059元，以聲請人每月所餘按月攤還結
    果，需約66年【計算式：（4,887,683－182,059）÷5,933÷12
    ＝66.1】始能清償完畢，應認其已不能清償債務。此外，聲
    請人無擔保或無優先權之債務總額未逾12,000,000元，且無
    消債條例第6條第3項、第8條或第46條各款所定駁回更生聲
    請之事由存在，則聲請人聲請更生為有理由，應予准許，爰
    命司法事務官進行本件更生程序。
四、依消債條例第11條第1項、第45條第1項，裁定如主文。
中　　華　　民　　國　　109 　年　　4 　　月　　14　　日
                  民事庭　法　官  　賴寶合
以上正本係照原本作成。 
本裁定不得抗告。
中　　華　　民　　國　　109 　年　　4 　　月　　14　　日
                          書記官    胡美儀